臺灣高等法院臺中分院刑事判決　　　　　　　　民國九十一年度上訴字第五一二號
　　上　訴　人
　　即　被　告　甲○○
　　選任辯護人　張居德
右上訴人因重傷害案件，不服臺灣臺中地方法院中華民國九十一年二月二十二日第一
審判決（民國九十一年度訴字第一號，起訴案號：臺灣臺中地方法院檢察署民國九十
年度偵字第二○三九九號），提起上訴，本院判決如左：
　　主　　文
原判決撤銷。
甲○○傷害人之身體因而致重傷，處有期徒刑年貳月。
    事 　 實
一、甲○○係乙○○前妻林瑞珠之友，緣乙○○與林瑞珠離婚後，陸續發生爭執，乙
    ○○並經常騷擾林瑞珠，林瑞珠即將上情告知甲○○，甲○○因而心生不滿。詎
    於民國九十年七月三日晚上十一時許，乙○○多次以電話約甲○○至台中市某媽
    祖廟、惠中路某公園及台中市警察局第四分局南屯派出所見面洽談，惟乙○○均
    未依約前往，甲○○甚感憤怒，旋於該日十一時許，偕同不知情之林瑞珠、林錦
    弘，一同前往乙○○位於台中市○○路○段一三○號三樓三○一室租處找乙○○
    理論，甲○○至該處大樓前，先隨手撿拾置於樓下地上之木棒一支（未扣案），
    隨即上至三樓陽台，見乙○○後，兩人一言不合，而發生衝突扭打，乙○○拿起
    酒瓶攻擊甲○○，甲○○亦基於普通傷害人身體之犯意，持上開木棒往乙○○揮
    去而擊中乙○○之右眼，致乙○○受有右眼外傷性鞏膜裂傷合併葡萄膜脫出、前
    房出血、玻璃體出血、疑視網膜剝離、眼窩底骨折、眼瞼裂傷及瘀腫，使右眼視
    力無光感，已達視力喪失之重傷害。
二、案經乙○○訴由台中市警察局第四分局報告台灣台中地方法院檢察署檢察官偵查
    起訴。
    理  　由
一、訊據被告甲○○對於其女友林瑞珠因遭前夫即告訴人乙○○之屢次騷擾，而於九
    十年七月三日晚上十一時許，前去台中市○○路○段一三○號三樓三○一室乙○
    ○之住處理論，上樓前並先在樓下撿拾木棒一支，於與乙○○理論之際，乙○○
    持酒瓶對其攻擊，其亦持木棒還擊而擊中乙○○右眼成傷之事實，坦承不諱，惟
    否認有傷害之故意，辯稱：係乙○○持酒瓶攻擊，其勿忙揮舞木棒抵擋，不慎揮
    及乙○○之右眼，其即主動停手，並無傷害之故意云云，告訴人乙○○於本院亦
    附和其詞，謂係其先動手拿酒瓶要打被告，沒有打到，被告拿木棒要揮開酒瓶，
    距離近才打到眼睛，是不小心才打到，不是故意等語，然查告訴人於九十年七月
    十八日警訊初訊及遭何人毆打時，指稱：是被我前妻之男友綽號叫「三八仔」（
    即被告）持木棒毆打我，先擊中我的右眼，然後又打我背部，再來我就暈倒了（
    偵查卷十五頁），不唯指被告有以木棒打其右眼，亦打其背部，是被告持木棒攻
    擊告訴人，顯不只一下。又在場證人林瑞珠對被告與告訴人當時衝突之情形，於
    警訊證稱：「因為之前乙○○多次騷擾我．．．所以我的朋友三八仔就要我兒子
    帶他去找乙○○，我也一起去．．．我們坐三八仔的車前往，到了乙○○住處樓
    下，由我兒子帶我們上樓去，乙○○一開門，跟著三八仔就拿著木棒衝向前跟乙
    ○○扭打，三八仔打了乙○○一至兩下，接著三八仔就叫我先下樓，他要跟乙○
    ○講話，然後我就先下樓了」等語（偵查卷十七頁正反面），依林瑞珠所述，並
    參酌被告自承先在樓下取得木棒一支再上樓找告訴人理論之情，足見被告係專程
    前去尋釁，且乙○○一開門，被告即持木棒衝向前與乙○○扭打，並持木棒打乙
    ○○一至兩下，顯示被告之攻擊出於故意，是縱使告訴人亦有持酒瓶攻擊被告之
    情形，亦屬雙方互相攻擊之行為，告訴人受傷，被告自不得主張正當防衛或出於
    過失，告訴人因事後已與被告和解，於本院以言詞或具狀為被告美言，謂被告係
    拿木棒要揮開其酒瓶而不小心打到其右眼云云，顯係事後迴護被告之詞，不足採
    信，被告有傷害之故意，至為明確。又告訴人之右眼為被告以木棒擊中，受有外
    傷性鞏膜裂傷合併葡萄膜脫出，前房出血、玻璃體出血，疑視網膜剝離，眼窩底
    骨折、眼臉裂傷及瘀腫，經診療後，目前右眼狀況為無光感，已達視力喪失之重
    傷害，此亦有私立中山醫學院附設孫中山先生紀念醫院診斷證明書一份附卷可稽
    ，並經告訴人之主治醫師黃雯莉於偵查中結證屬實（偵查卷卅一頁反面），被告
    之犯行已堪認定。
二、按使人受重傷與普通傷害之區別，應以加害時有無致人重傷之故意為斷，至於被
    害人受傷之部位，以及加害人所用之兇器，有時雖可藉為認定有無重傷故意之心
    證，究不能據為絕對之標準，最高法院五十五年台上字第一七○三號判例可資參
    照。本件被告為女友之事與告訴人發生衝突而心生不滿，故持木棒上樓欲教訓告
    訴人，雙方見面，一言不合而起扭打，告訴人以酒瓶攻擊，被告亦持木棒還擊，
    雖有打到告訴人之右眼一下，但亦有打到告訴人之背部一下，足見被告並非專擇
    告訴人之眼部要害為攻擊，且據證人林瑞珠證陳，被告只攻擊一至二下即停止，
    並無繼續毆擊告訴人之眼部等情，顯示被告當無使告訴人之眼部受重傷之犯意，
    再參以被告於警訊供稱告訴人受傷後，欲將告訴人送醫，然為告訴人拒絕等語（
    偵查卷二○頁反面），益證被告應無致人重傷之故意，惟木棒是屬堅硬之物品，
    持以毆打人，如打中眼睛，足以引起眼睛失明之結果，被告為正常之成年人，對
    此項結果，應有預見之可能，而告訴人右眼失明與被告之傷害行為有相當因果關
    係，故被告自應負傷害致重傷之加重結果責任。是核被告所為，應係犯刑法第二
    百七十七條第二項後段之傷害人之身體因而致重傷罪，公訴人認係犯同法第二百
    七十八條之重傷害罪嫌，尚有未洽，起訴法條應予變更。原審予被告論科，固非
    無見，惟原判決理由謂被告出手傷害他人並攻擊他人眼睛之要害，似指被告出手
    傷害告訴人時即有攻擊告訴人眼睛要害之故意，亦即出手之際，即有重傷害之犯
    意，要與事實不符，而有可議，是被告上訴意旨謂其行為僅構成過失傷害致重傷
    之罪責云云，雖非可採，然原判決既有可議，即應予撤銷改判，爰審酌被告犯罪
    之動機、手段、造成告訴人損害之程度，及犯後已與告訴人達成民事和解，態度
    良好等一切情狀，量處如主文第二項所示之刑，以資懲儆。至兇器木棒一支並未
    扣案，且非被告所有，故不另為沒收之諭知，併此敘明。
三、據上論斷，應依刑事訴訟法第三百六十九條第一項前段、第三百六十四條、第二
    百九十九條第一項前段、第三百條，刑法第二百七十七條第二項後段，判決如主
    文。
本案經檢察官丙○○到庭執行職務。
中        華  　    民        國  九 十 一  年     四     月    三十    日
                                        臺灣高等法院臺中分院刑事第二庭
                                              審判長法  官  羅  禮  政
                                                    法　官  蔡　聰　明
                                                    法  官　陳　欣　安
右正本證明與原本無異。
如不服本判決應於收受送達後十日內向本院提出上訴書狀，其未敘述上訴之理由者並
得於提起上訴後十日內向本院補提理由書（均須按他造當事人之人數附繕本）。
                                      書記官　紀　美　鈺
中        華        民        國  九 十 一  年     五     月　　一　　  日
                                                                        Ｋ
